ACORDAO-COMPLETO-2368023

ACÓRDÃO DE RELAÇÃO

ACÓRDÃO DE RELAÇÃO 1983/2019 ATA 31/2019 - PLENÁRIO

Acórdão 1983/2019-TCU-Plenário
VISTOS e relacionados estes autos de Representação com pedido de medida cautelar, por meio da qual a empresa Nutrimenta Restaurante Ltda. noticiou a este Tribunal alegadas irregularidades que teriam ocorrido no Pregão Eletrônico nº 90/2019, promovido pela Universidade Federal de São Paulo – Unifesp - UASG 153031, cujo o objeto é o registro de preço para o fornecimento de refeições, preparadas no local e/ou transportadas, com cessão administrativa de uso de áreas e instalações nos campi São Paulo, Diadema, Guarulhos, Baixada Santista e São José dos Campos;
Considerando que o representante solicita, liminarmente, a suspensão do certame, em virtude de irregularidades verificadas, tendo como consequência, a possibilidade de restrição à competitividade do certame e de não ser selecionada a proposta mais vantajosa, bem como requer que a presente a representação seja julgada procedente para que seja determinado à Unifesp que corrija as irregularidades apontadas, em especial para determinar a impossibilidade de execução in loco do objeto no campus de São José dos Campos (parque tecnológico) com a sua substituição para modalidade transportada, bem como o fracionamento do objeto para atender aos princípios do melhor aproveitamento dos recursos e da competitividade, ou, alternativamente, a suspensão das atividades alheias ao objeto (peça 1) ;
Considerando que a representação preenche os requisitos de admissibilidade constantes no art. 113, § 1º, da Lei 8.666/1993, c/c os arts. 235 e 237, VII, do Regimento Interno/TCU, e no art. 103, § 1º, da Resolução - TCU 259/2014;
Considerando que as irregularidades narradas pela representante consistem em: (a) inadequação do sistema de registro de preços para o objeto do certame; (b) local exigido para preparação das refeições não possui condições de segurança e sanitárias, pois não há Auto de Vistoria do Corpo de Bombeiros (AVCB) para o endereço da unidade informado no edital; (c) exigência de que a contratada providencie alvará sobre prédio da Universidade; (d) exigência do sistema de refeições in loco em detrimento do método transportado, mais adequado, no Campus São José dos Campos; (e) não se realizou estimativa ou composição detalhada de valores aptas a justificar preços e subsidiar as propostas das licitantes e houve padronização do valor referencial para todas as unidades, apesar das particularidades de cada campus; (f) indevida aglutinação com exigência de providências alheais ao objeto licitado – o objeto da licitação conjuga o fornecimento de refeições e serviços diversos, tais como: limpeza, manutenção predial, reforma, reparos estruturais, manutenção de ar condicionado, dedetização, instalação de hidrômetro; (g) adjudicação pelo menor preço global por grupo; (h) limite de distância para estabelecimento de escritório e ausência de raio mínimo para cozinha no caso de objeto transportado (peça 1, p.2-16) ;
Considerando que a análise empreendida pela Secretaria de Controle Externo de Aquisições Logísticas (Selog) , deste Tribunal, propôs indeferir o pedido de adoção da referida cautelar, em razão da ausência do pressuposto da plausibilidade jurídica das alegações e por restar caracterizado o perigo de demora reverso (peça 17, p.3-10) ;
Considerando que a unidade técnica avaliou que estaria configurado o perigo de demora reverso em razão da essencialidade dos serviços objeto do Pregão Eletrônico 90/2019, do encerramento da vigência do contrato relativo ao Campus São Paulo e do término iminente da vigência dos demais contratos em vigor, bem como da impossibilidade de prorrogá-los (com exceção daquele relativo ao Campus São José dos Campos) ; 
Considerando que, quanto à plausibilidade jurídica, a Selog considerou que: a utilização do sistema de registro de preços atende os interesses da Administração; a vistoria junto ao Corpo de Bombeiros já se encontra aprovada (peça 14, p. 15-28) e que a assinatura do contrato somente irá ocorrer após a expedição da renovação do AVCB ; a exigência de que a contratada providencie alvará sobre prédio da Universidade se restringe ao funcionamento da cozinha, ou seja, a documentação necessária seria pertinente à atividade da contratada e é a mesma documentação necessária a qualquer empresa que vislumbra estabelecer local para preparo e fornecimento de refeições junto às autoridades sanitárias competentes; a área de cozinha do Campus São José dos Campos estaria estruturada com instalações que possibilitam o preparo de refeições (sistema in loco) ; para a aferição dos valores de fornecimento das refeições a Unifesp teria adotado os critérios previstos na Instrução Normativa MPOG 3/2017, ressaltando-se, sob esse aspecto, que eventuais melhorias que se incorporem definitivamente aos bens de propriedade da Unifesp poderão ser, no todo ou em parte, deduzidos da cessão administrativa de uso, mediante à comprovação dos gastos; o objeto da licitação conjuga o fornecimento de refeições e serviços diversos, assim as exigências de demais providências, por parte da contratada, resultam da própria atividade de fornecimento de refeições, bem como das obrigações referentes ao espaço para o qual existe o contrato de cessão de uso onerosa; a adjudicação pelo menor preço global por grupo, conforme previsto no edital, não aniquila a competitividade do certame e nem prejudica a escolha da proposta mais vantajosa, portanto, não se justificaria fracionar os serviços como aventado pelo representante; o limite de distância para estabelecimento de escritório estaria amparada pela IN/SLTI 5/2017 e que as disposições relativas ao item 4.8.15 do Regulamento Técnico de Boas Práticas para Serviços de Alimentação aprovado pela Resolução RDC 216, de 15/9/2004, estão previstas no item 8.5 do Anexo I ao Edital do Pregão Eletrônico (peça 8, p. 29) ;   
Os Ministros do Tribunal de Contas da União, reunidos em Sessão de Plenário, ACORDAM, por unanimidade, com fundamento nos arts. 15, inciso I, alíneas “p” e “s”; 143, inciso V, alínea “a”; 235 e 237, inciso VII, todos do Regimento Interno/TCU, em: 
a) conhecer da presente representação, para, no mérito, considerá-la improcedente;
b) indeferir o pedido de concessão de cautelar formulado pelo representante;
c) dar ciência desta deliberação à Universidade Federal de São Paulo – Unifesp e ao Representante, acompanhada de cópia da instrução da unidade técnica constante da peça 17; e 
d) arquivar o presente processo, nos termos do art. 250, inciso I, do Regimento Interno do TCU.
1. Processo TC-Processo 022.073/2019-1 (REPRESENTAÇÃO) 
	1.1. Representante: Nutrimenta Restaurante Ltda. (05.671.480/0001-36) 
	1.2. Órgão/Entidade: Universidade Federal de São Paulo
	1.3. Relator: Ministro-Substituto Augusto Sherman Cavalcanti
	1.4. Representante do Ministério Público: não atuou
	1.5. Unidade Técnica: Secretaria de Controle Externo de Aquisições Logísticas (Selog) .
	1.6. Representação legal: Matheus Gobbi Sanches da Silva (OAB/SP 244.276)

Universidade Federal de São Paulo

AUGUSTO SHERMAN

Não atuou

REPRESENTAÇÃO (REPR)

Secretaria de Controle Externo de Aquisições Logísticas (Selog).